臺灣板橋地方法院刑事判決　　　　　　　93年度訴字第2353號
公　訴　人　臺灣板橋地方法院檢察署檢察官
被　　　告　乙○○
　　　　　　　　　　　樓
指定辯護人?本院公設辯護人丙○○
上列被告因偽造有價證券等案件，經檢察官提起公訴（93年度偵
字第18255號），本院判決如下：
    主  文
乙○○意圖供行使之用，而偽造有價證券，處有期徒刑貳年；緩
刑參年。本件戶名造億興業有限公司、帳號000000000 號、票號
CH0000000 號、付款人三峽鎮農會成福分部支票之發票人造億興
業有限公司、發票日93年6 月3 日、發票金額新臺幣壹拾萬元部
分沒收。
    事  實
一、乙○○與甲○曾為夫妻關係，離婚後仍共同居住撫育子女，
    乙○○因母親罹患糖尿病及腎臟病變、高血壓、氣喘等疾病
    ，須醫療及照顧費用，其一時經濟困難，竟意圖為自己不法
    所有，基於竊盜及偽造有價證券即支票加以行使之犯意，於
    民國（下同）93年5 月10日下午4 時許，至甲○所經營之臺
    北縣三峽鎮○○路45之139 號「造億興業有限公司」辦公室
    內，趁無人辦公之際，先徒手竊取該公司所有之戶名造億興
    業有限公司、帳號000000000 、付款人三峽鎮農會成福分部
    ，票號CH0000000 號之空白支票乙紙，隨後乙○○即當場填
    寫發票日期93年6 月3 日及發票金額新台幣（下同）10 萬
    元，並盜用造億興業有限公司印章及負責人甲○印章，將之
    蓋用於上開竊得之支票發票人欄，利用盜蓋之造億公司及甲
    ○印文各乙枚，虛偽表示造億公司為發票人以偽造上開支票
    。嗣於同年6 月3 日20時許，乙○○持前揭偽造支票在背面
    背書簽名後至臺北市○○○路昌吉街口，行使該偽造支票向
    不知上情之吳德福借得現款10萬元，而吳德福於93年6 月18
    日持之向華南商業銀行石牌分行請求交換提示兌現，因甲○
    前已辦理掛失止付，因而遭臺灣票據交換所退票並通報警方
    處理，因而查出前情。
二、案經被害人甲○報請臺灣板橋地方法院檢察署檢察官偵查起
    訴。
    理  由
甲、證據能力部分：
一、本件告訴人甲○於警詢及證人吳德福於警詢與檢察官偵訊時
    之具結陳述，暨甲○所書立之本件票據掛失止付通知書、遺
    失票據申報書，臺灣票據交換所退票理由單、掛失止付票據
    提示人資料查報表（均影本），分屬被告以外之人於審判外
    之言詞及書面陳述，而被告以外之人於審判外之言詞或書面
    陳述，除法律有規定者外，不得作為證據，刑事訴訟法第15
    9 條第1 項定有明文，此即學理上所稱傳聞證據排除法則。
    惟被告以外之人於審判外之陳述，雖不符同法第159 條之1
    至第159 條之4 之規定，而經當事人於審判程序同意作為證
    據，法院審酌該言詞陳述或書面陳述作成時之情況，認為適
    當者，亦得為證據。當事人、代理人或辯護人於法院調查證
    據時，知有第159 條第1 項不得為證據之情形，而未於言詞
    辯論終結前聲明異議者，視為有前項之同意，此則據同法第
    159 條之5 規定甚明。
二、鑒於採用傳聞證據排除法則之重要理由之一，係因傳聞證據
    未經當事人之反詰問予以覈實，若當事人願放棄對原供述人
    之反對詰問時，原則上即可承認該傳聞證據之證據能力，而
    揆諸我國刑事訴訟法第159 條之5 之立法理由，除參照前述
    傳聞證據排除法則之基本法理外，亦參考日本刑事訴訟法第
    326 條之立法例，查日本刑事審判實務之運作，有關檢察官
    及被告均同意作為證據之傳聞書面材料或陳述，可直接援引
    該國刑事訴訟法第326 條作為傳聞例外之法律依據，僅在檢
    察官與被告不同意之情況下，乃須根據其他傳聞例外規定俾
    以斟酌該等書面材料或陳述是否具有證據能力，在當事人間
    無爭執之案件中，傳聞證據基本上均可依據前開規定提出於
    法院使用。據此，我國刑事訴訟法第159 條之5 之適用應可
    作同上之解釋，前引被告以外之人於審判外之言詞及書面陳
    述雖均為審判外之陳述而屬傳聞證據，惟公訴人、被告及其
    辯護人就該等傳聞證據，於本院準備程序中未反對引為證據
    ，且於本院言詞辯論終結前，亦未再聲明異議，而本院審酌
    該等審判外陳述作成時之情況，核無違法取證及受外力干擾
    影響等瑕疵，且臺灣票據交換所退票理由單、掛失止付票據
    提示人資料查報表（均影本）係屬票據所從事業務人員基於
    通常業務所製作之紀錄文書及證明文書，核其製作原因及目
    的，並無顯有不可信之情況，認以之作為證據均為適當，依
    諸上開規定及說明，有關前引被告以外之人於審判外陳述之
    傳聞證據是否屬於傳聞之例外，無庸先行考量刑事訴訟法第
    159 條之2 至第159 條之4 等規定，得逕依同法第159 條之
    5 第1 項規定作為證據。
三、至本件戶名造億興業有限公司、帳號000000000 號、發票人
    為同公司、付款人為三峽鎮農會成福分部、票號為CH000000
    0 號、發票日期93年6 月3 日、發票金額10萬元之支票乙紙
    ，不論其是否為被告所偽造，因該支票之存在即為本件偽造
    有價證券罪之構成要件事實，核該簽發支票之書面意思表示
    並不涉及陳述人之知覺、記憶有無錯誤之問題，性質上非屬
    傳聞證據，亦予說明。
乙、認定事實及論罪科刑之理由：
一、訊據被告乙○○對上開犯罪事實均已坦承不諱，核與被害人
    甲○於警詢時指訴及證人吳德福於警詢陳述及檢察官偵訊時
    所為結證情節相符，並有被告所偽造本件支票影本、臺灣票
    據交換所退票理由單、掛失止付票據提示人資料查報表、甲
    ○所書立之票據掛失止付通知書、遺失票據申報書各乙份（
    均影本）可資佐證，本件事證明確，被告犯行堪以認定。
二、按支票為有價證券，被告竊取空白支票後，意圖供行使之用
    而偽造有價證券，並持之向被害人借款，核其所為，係犯刑
    法第320 第1 項竊盜罪及第201 條第1 項之偽造有價證券罪
    。至被告盜用印章行為為偽造有價證券之部分行為，其低度
    之行使偽造有價券行為則應為偽造之高度行為所吸收，均不
    復另論；又被告行使偽造有價證券，當然包含詐欺性質，亦
    不另論詐欺取財罪。被告所犯竊盜罪及偽造有價證券罪間，
    有方法、目的之牽連關係，為牽連犯，應從重以犯偽造有價
    證券罪處斷。查被告乙○○與告訴人甲○曾為夫妻關係，離
    婚後尚共同居住撫育子女，而告訴人甲○於本院準備程序時
    到庭陳明被告係因母親罹病（按係患糖尿病及腎臟病變、高
    血壓、氣喘，見卷附長庚紀念醫院診斷證明書）急須用錢乃
    竊取本件空白支票加以偽造行使，另被告並已向吳德福清償
    借款，本院考量被告犯罪情狀堪予憫恕，量以法定最低度刑
    仍屬過重，特依刑法第59條規定減輕其刑。爰審酌上情及被
    告犯罪動機、目的、手段、與被害人甲○之關係、所造成損
    害、所得利益、犯罪後坦承犯行之態度等一切情狀，量處如
    主文所示之刑。又被告前未曾受有期徒刑以上刑之宣告，因
    一時失慮致罹刑典，事後已坦承犯行，深具悔意，經此刑之
    宣告後，應知警惕而無再犯之虞，本院徵詢檢察官意見後，
    認暫不執行其刑為當，予以宣告緩刑三年，用啟自新。又票
    據之偽造或票據上簽名之偽造，不影響於真正簽名之效力，
    票據法第15條定有明文，本件支票背面之「乙○○」背書之
    簽名仍為真正，其為背書人部分則尚屬有效之票據行為，揆
    諸最高法院84年台上字第1550號判例意旨，本案即應就系爭
    戶名造億興業有限公司、帳號000000000 號、票號CH000000
    0 號、付款人三峽鎮農會成福分部支票之偽造發票人造億興
    業有限公司、發票日期93年6 月3 日、發票金額10萬元部分
    ，依據刑法第205 條規定宣告沒收之。
據上論斷，應依刑事訴訟法第299 條第1 項前段，刑法第320 條
第1 項、第201 條第1 項、第55條、第59條、第74條第1 款、第
205 條，罰金罰鍰提高標準條例第1 條前段，判決如主文。
本案經檢察官楊仲農到庭執行職務。
中　　華　　民　　國　　94　　年　　4 　　月　　29　　日
                  刑事第七庭    審判長法　官陳恆寬
                                      法  官許必奇
                                      法  官吳佳穎
以上正本證明與原本無異
如不服本判決應於送達後10日內向本院提出上訴狀
                               　　　 書記官王春森
中　　華　　民　　國　　94　　年　　4 　　月　　29　　日
附錄本案論罪科刑法條全文：
刑法第201條第1項：
意圖供行使之用，而偽造、變造公債票、公司股票或其他有價證
券者，處 3 年以上 10 年以下有期徒刑，得併科 3,000 元以下
罰金。
刑法第320條
意圖為自己或第三人不法之所有，而竊取他人之動產者，為竊盜
罪，處5年以下有期徒刑、拘役或500元以下罰金。
意圖為自己或第三人不法之利益，而竊佔他人之不動產者，依前
項之規定處斷。
前2項之未遂犯罰之。
